【裁判字號】    89,訴,991
【裁判日期】    890602
【裁判案由】    毒品危害防制條例
【裁判全文】
臺灣臺中地方法院刑事判決                          八十九年度訴字第九九一號
    公  訴  人  臺灣臺中地方法院檢察署檢察官
    被      告  甲○○
右列被告因毒品危害防制條例案件，經檢察官提起公訴 (八十九年度毒偵字第一六九
一號、八十九年度毒偵緝字第一五一號)及移送併辦（八十九年度毒偵字第二八四二
號），本院判決如左︰
    主      文
甲○○連續施用第一級毒品，累犯，處有期徒刑壹年貳月。扣案之第一級毒品海洛因
壹包（毛重零點陸公克）沒收銷燬之。又連續施用第二級毒品，累犯，處有期徒刑肆
月。主刑部分應執行有期徒刑壹年肆月。
    事      實
一、甲○○於民國八十四年間，曾因傷害案件，經本院判處有期徒刑一年二月確定，
    甫於八十八年四月二十三日假釋期滿執行完畢。復因施用毒品案件，經本院以八
    十八年度毒聲字第五０八五號裁定送臺灣臺中看守所附設勒戒所觀察、勒戒後，
    認無繼續施用毒品之傾向，臺灣臺中地方法院檢察署檢察官乃於八十八年九月六
    日（起訴書誤載為八十八年九月一日）以八十八年度毒偵字第四０八號為不起訴
    處分確定。詎甲○○猶不知自我約束，明知海洛因已列為毒品危害防制條例第二
    條第二項第一款所稱之第一級毒品，又基於概括之犯意，自八十八年九月下旬起
    至八十九年二月十八日下午六時許止，由綽號「小強」之年籍、姓名均不詳之男
    子處購得第一級毒品海洛因，即連續在臺中縣大雅鄉○○路○段二一三巷三四號
    住處或臺中縣市○○地○○路旁，將第一級毒品海洛因置入香煙中以火點燃吸入
    體內之方式，施用毒品海洛因多次，平均三日施用一次。又明知安非他命已列為
    毒品危害防制條例第二條第二項第二款所稱之第二級毒品，另基於概括之犯意，
    自八十八年九月下旬起至八十九年一月中旬止，由前揭「小強」處購得第二級毒
    品安非他命，即連續在臺中縣神岡鄉朋友住處（起訴書誤載為前開住處），將第
    二級毒品安非他命置放吸食器內，以火點燃燒烤產生煙霧吸食之方式，施用毒品
    安非他命多次，平均一月施用二至三次。其間甲○○因施用毒品為警查獲三次，
    先於八十八年十一月八日下午九時三十分許，因竊盜案件經警在臺中縣豐原市○
    ○街二四０巷口查獲，警方採其尿液送鑑定結果呈甲基安非他命及嗎啡反應，始
    查悉吸食毒品犯行，其後甲○○經本院以八十八年度毒聲字第七四四九號裁定送
    觀察、勒戒後，認有繼續施用毒品之傾向；另於八十九年二月三日凌晨零時三十
    分許，再因違反毒品危害防制條例案件（同時查獲槍枝另有違反槍砲彈藥刀械管
    制條例）經警在臺中縣神岡鄉○○路三六０巷十弄十一號前查獲，並當場扣得其
    所有之海洛因一包（毛重零點陸公克），警方採其尿液送鑑定結果呈嗎啡反應。
    再於八十九年二月十九日下午二時二十分許，因通緝原因經警在臺中縣大雅鄉○
    ○村○○路○段二一三巷三四號逮捕，警方採其尿液送鑑定結果亦呈嗎啡反應。
二、案經臺中縣警察局豐原分局、內政部警政署臺中港務警察所報請臺灣臺中地方法
    院檢察署檢察官偵查起訴及移送併辦。
    理      由
一、前揭事實，業據被告甲○○分別於警、偵訊及本院審理時坦承不諱，並有如事實
    欄所示之物扣案可資佐證，且被告為警查獲後所採集之尿液，經送檢驗結果，分
    別呈嗎啡（海洛因經吸入體內後尿液所呈現之反應）、甲基安非他命陽性反應如
    事實欄所載，有臺中縣衛生局尿水檢驗報告書三紙附卷可稽。查毒品海洛因係嗎
    啡經化學合成之半人工合成品，藥（毒）性倍於嗎啡，其經吸食或施打進入人體
    ，藉人體解毒系統之代謝作用而分解成藥（毒）性較低之嗎啡，故於吸食或施打
    海洛因之煙毒嫌犯尿液中，可檢出嗎啡煙毒反應；又一般吸食或施打煙毒品，八
    小時內約有百分之八十量於尿中排出，二十四小時後剩餘量之百分之九十再排出
    ，七十二小時後仍有微量排出，此有憲兵司令部八十年五月七日鑑驗字第一七
    四六號函附卷可按。本件被告經警查獲或逮捕後所採集之尿液送檢驗結果均有嗎
    啡反應；又被告自白最後一次施用海洛因之時間係在八十九年二月十八日下午六
    時許，而安非他命係在八十九年一月中旬，核與被告於八十九年二月十九日經警
    逮捕後採尿送鑑定呈嗎啡反應，但未有甲基安非他命反應之結果吻合，可見被告
    之自白與事實相符。是本件事證明確，被告犯行洵堪認定。
二、按海洛因、安非他命分屬毒品危害防制條例第二條第二項第一款、第二款所指之
    第一級及第二級毒品，合先敘明。被告前因施用毒品案件，經本院以八十八年度
    毒聲字第五０八五號裁定送臺灣臺中看守所附設勒戒所觀察、勒戒後，認無繼續
    施用毒品之傾向，臺灣臺中地方法院檢察署檢察官乃於八十八年九月六日以八十
    八年度毒偵字第四０八號為不起訴處分確定；再因相同案件，經本院以八十九年
    度毒聲字第七四四九號裁定送觀察、勒戒後，認有繼續施用毒品之傾向，有該署
    刑案資料查註紀錄表及有無繼續施用毒品傾向證明書各一份在卷足憑。被告於五
    年內再犯毒品危害防制條例第十條第一項及第二項之罪，核其所為係分別犯同條
    例第十條第一項及第二項之施用第一級、第二級毒品罪。被告施用第一級、第二
    級毒品，其持有毒品之行為，意在供己施用，故持有之低度行為，應為施用之高
    度行為所吸收，不另論罪。高度行為所吸收，不另論罪。被告先後多次施用第一
    級毒品海洛因及第二級毒品安非他命之犯行，各時間緊接，且觸犯構成要件相同
    之罪，顯係分別基於概括犯意反覆為之，均應依刑法第五十六條連續犯之規定，
    論以一罪，並各加重其刑。而被告所犯上開二罪間，犯意各別、構成要件互殊，
    應分論併罰。公訴人雖未就被告於八十九年二月四日起之施用毒品海洛因之犯行
    部分起訴，惟於本院審理時已聲請併案審理，且與已起訴並經認定有罪部分有連
    續犯裁判上一罪之關係，為起訴效力所及，本院自得一併審理。再被告於八十四
    年間，曾因傷害案件，經本院判處有期徒刑一年二月確定，甫於八十八年四月二
    十三日假釋期滿執行完畢，有本院被告全國全案紀錄表及臺灣臺中地方法院檢察
    署刑案資料查註紀錄表在卷可考，其於執行完畢後五年內，再犯本件有期徒刑以
    上之罪，係累犯，應依法各遞加重其刑。末查被告因施用毒品犯行，經觀察、勒
    戒後，猶不加克制，故態復萌，再施用毒品不輟，無視於毒品對於自身健康之戕
    害及國家對於杜絕毒品犯罪之禁令，惡性非輕，惟審酌被告犯後坦承犯行，態度
    尚佳，及施用毒品者均具有相當程度之生理成癮性及心理依賴性，戒除不易，且
    犯罪心態亦與一般刑事犯罪之本質不同，非難性較低等一切情狀，量處如主文所
    示之刑，並定其應執行之刑，以資懲儆。扣案之海洛因一包（毛重零點陸公克）
    ，應依毒品危害防制條例第十八條第一項前段沒收銷燬之。
據上論斷，應依刑事訴訟法第二百九十九條第一項前段、毒品危害防制條例第十條第
一項、第二項、第二十條第三項前段、第十八條第一項前段，刑法第十一條前段、第
五十六條、第四十七條、第五十一條第五款，判決如主文。
中    華    民    國      八十九      年      六      月      二        日
                              臺灣臺中地方法院刑事第七庭
                                      法  官    劉  錫  賢
右正本證明與原本無異。
如不服本判決，應於判決送達後十日內向本院提出上訴狀，上訴於臺灣高等法院臺中
分院( 須附繕本 )。
                                      書記官
中    華    民    國      八十九      年      六      月      二        日
附錄論罪科刑之法條︰
毒品危害防制條例第十條第一項：
施用第一級毒品者，處六月以上五年以下有期徒刑
毒品危害防制條例第十條第二項：
施用第二級毒品者，處三年以下有期徒刑。


司法院資訊處製作；財團法人民間司法改革基金會備份。
